【裁判字號】    95,抗,1639
【裁判日期】    951226
【裁判案由】    假處分
【裁判全文】
臺灣高等法院民事裁定                  95年度抗字第1639號
    抗  告  人
    即債務  人  甲○○
    代  理  人  鄭文婷律師
抗告人因與相對人即債權人興亞太有限公司間假處分事件，對於
中華民國95年10月5日臺灣士林地方法院95年度全字第41 號所為
裁定提起抗告，本院裁定如下：
    主      文
抗告駁回。
抗告費用由抗告人負擔。
    理      由
一、查相對人之股東丙○○、乙○○前已經本院以94年度抗字第
    2050號裁定選任為兩造間請求確認委任關係不存在及聲請定
    時狀態假處分事件，為聲請人公司之特別代理人，並經最高
    法院以95年度台抗字第24 2號裁定駁回再抗告確定，有上開
    裁定附卷可憑（本院卷第24-28 頁），是丙○○、乙○○就
    本件假處分事件為相對人之合法法定代理人，合先敘明。
二、相對人於原法院聲請意旨略以：伊公司之董事即抗告人與配
    偶吳勤藝二人，於92年3月26 日另行設立興亞太節能科技股
    份有限公司（下稱興亞太節能公司），並擅自向台北市政府
    商業管理處辦理伊公司之停業登記，將伊公司之商標、電話
    、傳真號碼、電子郵件信箱、訂單、經銷合約等均移轉予興
    亞太節能公司，已為違反公司法第54條第2 項競業禁止義務
    、侵害著作權及商標權、違背任務等行為，致生損害於伊公
    司及股東。嗣伊公司之股東丙○○、乙○○、吳瑞瑯等已於
    94年6月3日召開緊急會議，決議終止抗告人之董事職務，並
    依公司法第48條通知抗告人提供會計帳冊及停止侵害公司及
    股東權益行為，抗告人置之不理，倘任抗告人繼續執行伊公
    司之董事職務，勢必使伊公司及股東續生重大損害，伊已向
    原法院提起94年度訴字第245 號確認委任關係不存在之本案
    訴訟，爰聲請於本案判決確定前定暫時狀態之假處分，禁止
    抗告人執行伊公司之董事職務，並陳明願供擔保以代釋明等
    情。
    原裁定略以：相對人所述之請求，已提出相當證據，雖就假
    處分之原因，釋明有所未足，惟其已陳明願供擔保以代釋明
    ，爰審酌兩造間本案訴訟之期間尚需3年9月，抗告人擔任相
    對人之董事職務每年平均酬勞286,567 元，及相對人之資本
    總額500萬元，抗告人出資額150萬元，相對人於91-93 年度
    之營業收入，暨抗告人因本件假處分可能受有工作權及信譽
    損害等一切情狀，酌定相對人提供150 萬元為擔保金，准許
    本件假處分等語。
三、本件抗告意旨略以：
  (一)相對人於94年6月3日即決議解任抗告人之董事職務，嗣於95
    年2 月23日向原院提出禁止伊執行相對人公司董事職務之假
    處分聲請，可見至遲於95年2 月23日相對人已認有禁止伊執
    行相對人董事職務之急迫性及必要性， 經原法院於95年5月
    24日裁定准許，相對人應盡速提供擔保為假處分，而非莫名
    延宕逾半年後，才再度以相同理由提出本件聲請。復未陳明
    延宕之期間，抗告人有任何行為致相對人發生重大損害或急
    迫強暴之情形，原法院僅依半年前存在之情況，未給予任何
    陳述意見之機會，顯有違誤。
  (二)相對人公司自87年間由丙○○及施高擔任總裁及副總裁時，
    即因經營不善而長期處於虧損狀態，該二人撒手不管，於90
    年8 月間陸續離開，留下龐大債務由抗告人收拾，經抗告人
    努力2年後無法使相對人起死回生，抗告人因而在92年3月26
    日另行出資籌設興亞太節能公司，與相對人公司及其股東無
    關。是相對人指抗告人另行籌設興亞太公司即有違競業禁止
    義務云云，乃片面之詞。相對人公司之業務為：1.菸酒批發
    業；2.飲料批發業；3.食品、飲料零售業；4.菸酒零售業；
    5.國際貿易業。惟興亞太節能公司之業務則為：1.貿易業；
    2.冷凍空調工程業。可見二家公司之業務項目不同，根本無
    競業禁止之適用。且相對人公司於90年9月1日已遭美國
    Moletec公司終止經銷關係，而無產品可供銷售，何來競業
    禁止？至於「Frigaid」係興亞太節能公司於93年10月1日依
    法取得登記商標專用權，使用類別限於商標法施行細則第13
    條第42類及第4類，與相對人公司申請之「Frigaid」商標專
    用權專用於商標法施行細則第49條第1類， 標的並不相同，
    故相對人指稱抗告人任由興亞太節能公司使用相對人公司之
    商標權，顯有不實。另有關「能量冷媒」之商標專用權、電
    話、傳真號碼、電子郵件信箱、網址及雷聲產物保險公司之
    「產品責任保險契約」之被保險人變更，均由興亞太節能公
    司出資向相對人公司購得，是相對人據此主張抗告人有違背
    任務之行為，亦屬不實。
  (三)相對人自陳：公司股東僅5名，公司股東吳瑞瑯於94年4 月1
    日經股東丙○○、乙○○之同意，轉讓出資予訴外人廖信炯
    ，再於94年6月3 日由丙○○、乙○○、廖信炯3人召開緊急
    會議，決議解任抗告人之董事職務。惟股東吳瑞瑯欲轉讓全
    部或一部之出資，依公司法第111條第1項規定應得其他全體
    股東過半數（即3 位）之同意始得為之。惟揆諸相對人提出
    之出資轉讓同意書，僅有丙○○、乙○○2 人同意，顯與法
    有違。
  (四)相對人所為決議終止伊董事職務之緊急會議並未依法通知伊
    及另一股東吳勤藝，參照公司法第108 條規定，相對人欲解
    除抗告人之董事職務，應有三分之二以上股東（至少4 位）
    之同意，相對人終止伊董事職務之會議不符上開規定，屬於
    自始、當然、絕對、確定無效。
  爰聲請將原裁定廢棄，駁回相對人之聲請云云。
四、按於爭執之法律關係，為防止發生重大之損害或避免急迫之
    危險或有其他相類之情形而有必要時，得聲請為定暫時狀態
    之處分，民事訴訟法第538條第1項定有明文；關於假處分之
    規定，於爭執之法律關係有定暫時狀態之必要者準用之；又
    債權人聲請定暫時狀態之處分，依同法第538 條之4 準用第
    533條再準用第526條規定，應就其請求及假處分之原因予以
    釋明，前開釋明如有不足，而債權人陳明願供擔保或法院認
    為適當者，法院始得定相當之擔保，命供擔保後為假處分。
    又假處分僅為保全強制執行方法之一種，苟合於上開假處分
    之條件，並經債權人敘明假處分之原因存在，法院即得為准
    許假處分之裁定，至於主張之實體上理由是否正當，乃屬本
    案判決問題，非假處分裁判中所能解決；且法院就債務人因
    假扣押或假處分所受損害，命債權人預供擔保者，其金額之
    多寡應如何認為相當，屬於法院職權裁量之範圍，非當事人
    所可任意指摘，最高法院20年抗字第5號及48 年台抗字第18
    號判例均足供參照。
五、按法院為定暫時狀態之假處分裁定前，應使兩造當事人有陳
    述之機會，民事訴訟法第538條第4項規定甚明。原法院於本
    件裁定前，固未讓兩造當事人有陳述之機會，惟經抗告人提
    出抗告後，經本院通知兩造到庭陳述意見並提出書狀，業已
    充分保障兩造之訴訟權。
六、相對人主張：抗告人為伊公司之董事，伊公司之股東吳瑞瑯
    已將其出資額100萬元轉讓予訴外人廖信炯，嗣並於94年6月
    3 日由股東乙○○、丙○○及廖信炯三人召開緊急會議，決
    議解任抗告人之董事職務，兩造間之委任關係不存在一節，
    業據提出相對人之變更登記事項卡、出資轉讓同意書及股東
    緊急決議等件為據（原法院卷第12-13、40-41頁）。惟據抗
    告人否認，並指摘：原股東吳瑞瑯之出資額轉讓不合公司法
    第 111條第1 項規定，上開決議解任伊董事職務之會議未通
    知伊與另一股東吳勤藝出席，所為解任伊董事職務之決議為
    無效等語。可見：兩造就抗告人與相對人公司間委任法律關
    係是否存在多所爭執，則相對人向原法院提出確認委任關係
    不存在之本案訴訟，確能解決上開兩造紛爭。至於原股東吳
    瑞瑯之出資額轉讓是否合法，及相對人於94年6月3日股東召
    集之緊急會議決議是否有效，均屬本案問題，非本件假處分
    程序所得審究，併此敘明。
七、本件相對人有無聲請假處分之原因？
  (一)相對人主張：抗告人另行籌設興亞太節能公司，並向台北市
    政府商業管理處辦理相對人之停業登記，且將伊公司之商標
    、電話、傳真號碼、電子郵件信箱、訂單、經銷合約等均移
    轉予興亞太節能公司，致生損害於相對人公司等情，亦據提
    出興亞太節能公司之變更登記表、商標註冊證、銷售型錄、
    工商快訊廣告、商標專用權移轉資料、相對人公司之停業公
    告、網域名稱申請審查書、相對人與客戶間之訂購單、合約
    書、興亞太節能公司之解約書、產品責任保險單等件為證（
    原法院卷第14-15、19-37頁），堪認：相對人已就抗告人所
    為致該公司發生重大損害一節予以釋明。
  (二)抗告人雖抗辯：興亞太節能公司與相對人公司無涉，二家公
    司所營項目不同，並無競業禁止之適用；興亞太節能公司取
    得之「Frigaid」商標專用權與相對人公司之「Frigaid」商
    標專用權在範圍上不同；另有關「能量冷媒」之商標專用權
    、電話、傳真號碼、電子郵件信箱、網址及雷聲產物保險公
    司之「產品責任保險契約」之被保險人變更，均由興亞太節
    能公司與相對人公司簽訂買賣合約書而出資購得，伊並無為
    違背任務之行為。另相對人前於95年2月23 日已向原法院聲
    請假處分，經原法院以95年度全字第9 號准許在案，相對人
    並未提供擔保聲請保全執行，顯見相對人並無發生重大之損
    害或急迫之危險，否則相對人早已聲請保全執行等節。惟查
    抗告人另行籌設興亞太節能公司，並將相對人為停業登記，
    是否為違反競業禁止之行為；另抗告人身兼相對人公司及興
    亞太節能公司之代表人簽訂買賣合約書（ 本院卷第66-68頁
    ），約定由興亞太節能公司購買相對人公司有關「能量冷媒
    」之商標專用權、電話、傳真號碼、電子郵件信箱、網址及
    雷聲產物保險公司之「產品責任保險契約」之被保險人變更
    等項之行為，是否為違背抗告人身為相對人公司董事之行為
    ，核均屬實體上之爭執，均待本案訴訟中予以解決，非本件
    假處分程序所得審究。又本院已認定相對人提出之證據，已
    就抗告人所為形式上致相對人發生重大損害一節予以釋明，
    則相對人前經原法院以95年度全字第9號 裁定准許假處分，
    未於裁定後3個月內提供擔保聲請保全執行， 似無急迫危險
    之情事，並不影響本件已符合「防止發生重大損害」之假處
    分原因。
八、又查本件相對人復陳明願供擔保，則原法院審酌：兩造間本
    案訴訟尚需3年9月，抗告人擔任相對人董事於91至93年度之
    每年平均薪資為286,567 元，其因本件假處分而可能損失之
    董事酬勞為1,074,624元， 及可能遭受之工作權、職場信譽
    損害等一切情狀， 因而酌定相對人提供之擔保金額為150萬
    元，已於理由欄詳述審酌理由，核屬原法院職權裁量之範圍
    ，並無不合。
九、綜上所述，兩造間確存有抗告人與相對人間委任關係存在與
    否之爭執，相對人已就本件假處分之原因予以釋明，則相對
    人所為本件聲請，為有理由，應予准許。相對人另陳明願供
    擔保，則原法院准許本件聲請，並審酌一切因素後酌定擔保
    金為150 萬元，核無不合。抗告人仍執陳詞，指摘原裁定不
    當，為無理由，應予駁回。
十  據上論結：本件抗告為無理由，依民事訴訟法第495條之1第
    1項、第449條第1項、第95條、第78條，裁定如主文。
中    華    民    國    95    年    12    月    26    日
                  民事第一庭
                      審判長法  官  張耀彩
                            法  官  盧彥如
                            法  官  林金吾
正本係照原本作成。
本裁定除以適用法規顯有錯誤為理由，並經本院許可外，不得再
抗告。如提起再抗告，應於收受後10日內委任律師為訴訟代理人
向本院提出再抗告狀。並繳納再抗告費新台幣１千元。
中    華    民    國    95    年    12    月    26    日
                            書記官  張淑芳


司法院資訊處製作；財團法人民間司法改革基金會備份。
